臺灣臺中地方法院刑事判決　　　　　　　96年度訴字第1783號
公　訴　人　台灣臺中地方法院檢察署檢察官
被　　　告　丙○○
上列被告因違反稅捐稽徵法案件，經檢察官聲請簡易判決處刑（
九十六年度偵字第七六四九號），本院沙鹿簡易庭認不宜以簡易
判決處刑，應適用通常程序審判，本院判決如下：
    主    文
丙○○無罪。
    理    由
壹、公訴意旨略以: 被告丙○○係址設於台中縣清水鎮○○路六
    十八號一樓之上宜營造股份有限公司（下稱上宜公司）之負
    責人，為從事業務之人，其明知甲○○僅在上宜公司工作十
    二天實領新資約新台幣（下同）二萬元，竟基於逃漏營利事
    業所得稅之犯意，以虛報薪資之不正當方法，於民國九十三
    年間，向財政部臺灣省中區國稅局台中縣分局，虛列甲○○
    於上宜公司九十三年度薪資費用六萬一千六百零一元，並製
    作當年度各類所得扣繳暨免扣繳憑單，向該局申報營利事業
    所得稅，據以逃漏稅捐，足以生損害於甲○○及稅捐機關核
    課稅款之正確性。起訴書因認被告涉犯刑法第二百十六條、
    第二百十五條之行使業務登載不實文書罪嫌及稅捐稽徵法第
    四十七條第一款、同法第四十一條之逃漏稅捐罪嫌，而公訴
    檢察官於本院審理時則認被告係涉稅捐稽徵法第四十三條之
    幫助逃漏稅捐罪嫌。
貳、被告於檢察官偵查中經傳喚未到庭。然公訴人仍認被告犯罪
    嫌疑明確，並以：
一、證人即告訴人甲○○於警詢時及偵查中之證詞、證人乙○○
    即甲○○之女之證詞。
二、財政部臺灣省中區國稅局各類所得扣繳暨免扣繳憑單、財政
    部臺灣省北區國稅局綜合所得稅核定通知書、公司基本資料
    、法務部行政執行署士林行政執行處通知及和解書等，為證
    明被告犯罪事實之證據。
參、證據能力及證據法則
一、證據能力：按本件檢察官、被告並未就卷內證據資料之證據
    能力有所爭執，且迄於言詞辯論終結前，均未主張有刑事訴
    訟法第一百五十九條第一項不得為證據之情形，是應認已同
    意卷內證據均得作為證據，且經本院審酌後，認無不適當之
    情形，應認本案調查之卷內證據均有證據能力，合先敘明。
二、證據法則：犯罪事實應依證據認定之，無證據不得認定其犯
    罪事實。又不能證明被告犯罪者，應諭知無罪之判決，刑事
    訴訟法第一百五十四條第二項、第三百零一條第一項分別定
    有明文。又認定不利於被告之事實，須依積極證據，苟積極
    證據不足為不利於被告事實之認定時，即應為有利於被告之
    認定（最高法院三十年上字第八一六號判例參照）。
肆、訊據被告丙○○堅決否認前揭犯行，辯稱: 伊僅係上宜公司
    名義負責人，實際經營者為其父親丁○○，前揭申報事項伊
    均不知情等語，經查:
一、被告涉犯刑法第二百十六條、第二百十五條之行使業務登載
    不實文書罪嫌及稅捐稽徵法第四十七條第一款、同法第四十
    一條之逃漏稅捐罪嫌部分。
（一）按營利事業單位填報扣繳憑單，乃附隨其業務而製作，係
      屬業務上所掌文書，此種扣繳憑單內容如有不實，而足生
      損害於公眾或他人，即屬刑法第二百十五條業務上登載不
      實罪所規範之對象。而該條所謂從事業務之人，以公司組
      織型態者，係以經營公司業務之人為準，原則上雖為公司
      登記之名義負責人，惟若公司之名義負責人與實際經營公
      司業務之人不同時，參酌犯罪之處罰，須具備構成要件相
      當性、行為之違法性及行為之有責性之法理，以處罰實際
      經營公司業務之人，方符公平正義原則及立法本意。次按
      稅捐稽徵法第四十七條第一款之規定，固係將納稅義務人
      之公司責任，基於刑事政策之考慮，於應處徒刑範圍，轉
      嫁於公司之負責人，於此情形而受罰之公司負責人，固屬
      「代罰」性質。但茲所謂「公司負責人」，依該條款之規
      定，係指「符合公司法法第八條規定之負責人」而言，復
      參酌犯罪之處罰，除須具備構成要件相當性（行為侵害性
      ，亦即行為要素）、行為之違法性（違法性）外，尚須具
      備行為之有責性（即責任要素，亦即有責性、歸責可能性
      ）之刑事法理。該條款之代罰對象，應係指「符合公司法
      第八條規定之所謂公司負責人），且須「實際參與公司業
      務執行之人），二者兼備始可，否則，如偏狹的認係「登
      記之負責人」，若登記之負責人實際上並不過問公司事務
      ，公司之一切業務均由職務範圍內之負責人即幾人掌理時
      ，則實際執行公司業務為公司逃漏稅捐之負責人不必「代
      罰」，不過問公司事務之登記負責人反應「代人受過」，
      豈符公平正義原則及立法本意（最高法院八十六年度台上
      字第二五七○號判決、司法院 (七二)廳刑一字第三七六
      號法律問題研究意見參照）。
（二）查證人甲○○於檢察官偵訊時證稱：伊係於九十三年三、
      四月間於上宜公司工作等語，而被告係自九十二年三月四
      日入伍服役，迨至九十三年十月二十日始退伍，此有台中
      縣後備指揮部九十六年七月十八日朔信字第○九六○○○
      四一九九號函及所附之被告兵籍資料一紙在卷可稽，則甲○○於上宜公司工作之期間被告既在營服役，衡情被告自
      無可能於該期間實際為上宜公司之經營。又上宜公司係由
      丁○○實際經營，被告僅係名義負責人等情，業據證人丁○○於本院證述明確，證人甲○○於本院亦證稱：伊未曾
      看過被告，丁○○則時常在上宜的捷運工地進出，負責管
      理之工作等語，參以本案於甲○○提起告訴後，嗣亦係於
      九十六年一月十一日由丁○○代表上宜公司與甲○○達成
      和解，此有和解書一紙在卷可稽（台灣士林地方法院檢察
      署九十五年度他字第四○五六號卷第二十五頁），堪認上
      宜公司之實際負責人應為被告之父丁○○，被告則僅係登
      記負責人，揆諸前揭說明，自難令認被告應負刑法第二百
      十六條、第二百十五條之行使業務登載不實文書及稅捐稽
      徵法第四十　七條第一款、同法第四十一條之逃漏稅捐罪
      嫌。
二、違反稅捐稽徵法第四十三條之幫助逃漏稅捐罪嫌部分：按在
    辦理公司或商號之設立登記時，如已事先徵得同意，非不得
    以特定親、友之名義登記為公司或商號之負責人，且在以他
    人為登記名義負責人情形，其動機不一，未必皆與稅賦之考
    量有關，該名義負責人亦未必就所掛名之公司、商號業務有
    所涉入或知悉。查上宜公司九十三年度申報薪資支出達五百
    八十餘萬元，此有財政部台灣省中區國稅局沙鹿稽徵所九十
    六年七月十三日中區國稅沙一字第○九六○○二二二二九號
    函一紙在卷可稽，而本案涉及逃漏之金額僅只四萬餘元，上
    宜公司既實際從事業務經營，且所逃漏稅捐之金額非鉅，顯
    與設立空頭公司大量虛開發票協助逃漏稅捐之情形有異，又
    被告既僅係名義負責人未參與公司經營，且與上宜公司之實
    際負責人丁○○係父子關係，以二人關係之親及被告甫役畢
    等情觀察，被告於本案申報時得否預見上宜公司有逃漏稅捐
    之情節，即被告有無幫助犯之犯罪故意，要非無疑，公訴人
    就被告具幫助逃漏稅捐故意部分之舉證容有不足，尚不足使
    本院達確信為真實之程度。
三、綜上所述，本件依公訴人所舉之證據，尚不足以認定被告涉
    有公訴意旨所指之上開罪嫌，公訴人所指之證據顯尚未達於
    通常一般人均不致於有所懷疑，而得確信其為真實之程度，
    本院無從將有利被告之可能逕以排除，公訴人所指被告之犯
    罪事實，仍有合理之懷疑存在，揆諸前揭說明，應認被告犯
    罪尚屬不能證明，自應為被告無罪之諭知。
據上論斷，應依刑事訴訟法第四百五十二條、第三百零一條第一
項，判決如主文。
中　　華　　民　　國　　96　　年　　10　　月　　11　　日
                  臺灣臺中地方法院刑事第二庭
                      審判長法  官   曾佩琦
                            法  官   陳姵君
                            法  官   郭書豪
上正本證明與原本無異。
如不服本判決，應於收送達後10日內向本院提出上訴書狀（應敘
述具體理由並附繕本）。
上訴書狀如未敘述理由，應於上訴期間屆滿後20日內補提理由書
於本院。
                            書記官   陳美虹
中　　華　　民　　國　　96　　年　　10　　月　　11　　日
